# 同一控制下，由金融资产转换为子公司相关会计处理

提问人：jlapple 时间：2015-07-30 22:57:21
请教陈版及各位大侠，在同一控制这一背景下，原股权投资按照金融资产核算，现追加投资而构成同一控制下企业合并。个别报表层面初始成本即为按控股比例享有被合并方账面净资产份额（相对最终控制方）；初始成本与新增对价的账面价值及金融资产的账面价值的差额调整资本公积、留存收益；那么，原金融资产所产生的其他综合收益、以及在合并日账面值与公允价值的差额是否要确认损益呢？

回答人：chenyiwei
原金融资产可按原会计模式核算到合并日为止。可供出售金融资产核算模式下合并日原有的累计其他综合收益暂不处理，到后续处置股权时转出到投资收益。总之合并日不确认损益。

回答人：chenyiwei
准则应用指南原文如下：
企业通过多次交易分步取得同一控制下被投资单位的股权，最终形成企业合并的，应当判断多次交易是否属于“一揽子交易”。属于一揽子交易的，合并方应当将各项交易作为一项取得控制权的交易进行会计处理。不属于“一揽子交易”的，取得控制权日，应按照以下步骤进行会计处理： (1）确定同一控制下企业合并形成的长期股权投资的初始投资成本。在合并日，根据合并后应享有被合并方净资产在最终控制方合并财务报表中的账面价值的份额，确定长期股权投资的初始投资成本。 (2）长期股权投资初始投资成本与合并对价账面价值之间的差额的处理。合并日长期股权投资的初始投资成本，与达到合并前的长期股权投资账面价值加上合并日进一步取得股份新支付对价的账面价值之和的差额，调整资本公积（资本溢价或股本溢价），资本公积不足冲减的，冲减留存收益。 (3）合并日之前持有的股权投资，因采用权益法核算或金融工具确认和计量准则核算而确认的其他综合收益，暂不进行会计处理，直至处置该项投资时采用与被投资单位直接处置相关资产或负债相同的基础进行会计处理；因采用权益法核算而确认的被投资单位净资产中除净损益、其他综合收益和利润分配以外的所有者权益其他变动，暂不进行会计处理，直至处置该项投资时转入当期损益。其中，处置后的剩余股权根据本准则采用成本法或权益法核算的，其他综合收益和其他所有者权益应按比例结转，处置后的剩余股权改按金融工具确认和计量准则进行会计处理的，其他综合收益和其他所有者权益应全部结转。 (4）编制合并财务报表。合并方应当按照《企业会计准则第 20 号一一企业合并》（以下简称“企业合并准则”）和合并财务报表准则的规定编制合并财务报表。合并方在达到合并之前持有的长期股权投资，在取得日与合并方与被合并方向处于同一最终控制之日孰晚日与合并日之间已确认有关损益、其他综合收益和其他所有者权益变动，应分别冲减比较报表期间的期初留存收益或当期损益。

提问人：anywayhuang 时间：2015-07-31 00:29:05
新准则第 2 号十四条好像规定的是在改按成本法核算时转入当期损益，求证

回答人：chenyiwei
第十四条的适用范围是非同一控制下的企业合并。